【裁判字號】    98,易,368
【裁判日期】    980507
【裁判案由】    竊盜
【裁判全文】
臺灣高雄地方法院刑事判決               98年度易字第368號
公  訴  人  臺灣高雄地方法院檢察署檢察官
被      告  乙○○
                    （
            甲○○
                    （
上列被告因竊盜等案件，經檢察官提起公訴（98年度偵字第1050
5 號），嗣因被告就被訴事實為有罪陳述，經本院告知簡式審判
程序意旨並聽取公訴人及被告之意見後，本院合議庭裁定由受命
法官獨任依簡式審判程序審理，判決如下：
    主  文
乙○○共同犯攜帶兇器竊盜罪，累犯，處有期徒刑壹年壹月，扣
案之破壞剪壹支，沒收。
甲○○共同犯攜帶兇器竊盜罪，累犯，處有期徒刑壹年，扣案之
破壞剪壹支，沒收。
    事  實
一、乙○○前於民國95年間因竊盜及施用毒品等案件，先後經本
    院以95年度易字第1606號、95年度簡字第6894號及95年度訴
    字第4184號分別判處有期徒刑8 月、6 月、1 年2 月，並以
    96年度聲減字第4815號裁定減刑為4 月、3 月、7 月，應執
    行有期徒刑1 年1 月；又因竊盜等案件，經本院以96年度簡
    字第1033號、96年度易字第1887號分別判處有期徒刑6月、8
    月，又以96年度聲減字第4815號裁定減為有期徒刑3 月、4
    月，應執行有期徒刑7 月，並與前開3 罪之應執行刑1 年1
    月接續執行，於97年8 月19日縮短刑期假釋付保護管束，97
    年10月10日因保護管束期滿執行完畢。甲○○前因竊盜等案
    件，經本院以97年度易字第566 號各判處有期徒刑5 月，應
    執行有期徒刑8 月確定，甫於97年12月4 日縮刑期滿執行完
    畢。
二、乙○○與甲○○均猶不知悔改，於98年3 月31日因缺錢花用
    ，竟共同基於意圖為自己不法所有之犯意聯絡，由甲○○騎
    乘OJK-218 號重型機車搭載乙○○物色行竊對象，嗣於同日
    中午12時5 分許，行經高雄市○鎮區鎮○路75號由吳香梅主
    持之「玄武宮」，見該處玻璃門並未上鎖，遂由甲○○在玻
    璃門外負責把風，乙○○則攜帶其所有其客觀上足以傷害人
    之生命、身體而可供作兇器使用之破壞剪1 支，自行推開玻
    璃門而無故侵入其內（侵入住宅部分未據告訴），並持上開
    破壞剪剪斷添油箱鎖頭，竊取香油錢新臺幣（下同）300 元
    ，得手後共乘上開機車逃逸。嗣為警方執行巡邏勤務發覺渠
    等行跡可疑，於同日中午12時10分許，在高雄市○鎮區○○
    路117 號前予以攔查，當場查獲上開破壞剪1 支、遭剪斷之
    添油箱鎖頭1 個及竊得之現金300 元（已由吳香梅領回）。
三、案經高雄市政府警察局前鎮分局報告臺灣高雄地方法院檢察
    署檢察官偵查起訴。
    理  由
一、本件被告乙○○、甲○○所犯均係死刑、無期徒刑、最輕本
    刑為3 年以上有期徒刑以外之罪，其於準備程序中就被訴事
    實為有罪之陳述，經法官告知簡式審判程序之旨，並聽取公
    訴人及被告之意見後，經本院合議庭裁定由受命法官獨任進
    行簡式審判程序，合先敘明。
二、上揭事實，業據被告2 人均坦承不諱，核與證人即被害人吳
    香梅於警詢時之證述相符，並有高雄市政府警察局前鎮分局
    98年3 月31日搜索、扣押筆錄、贓物認領保管單各1 份及現
    場查獲照片10張在卷可稽（見警卷第10頁至第22頁），此外
    ，復有扣案之破壞剪1 支可資佐證，足認被告2 人之任意性
    自白與事實相符，得為認定犯罪之依據。從而，本件事證明
    確，被告上開犯行均堪以認定，應依法論科。
三、論罪科刑：
  (一)按刑法第321 條第1 項第2 款所謂毀越門扇牆垣，係指毀損
    或超越（或踰越）門扇牆垣而言，如係從門走入或使用鑰匙
    開鎖啟門入室，均不可謂為越進，最高法院22年上字第454
    號判例、77年度台上字第1130號判決意旨足參，查本件被告
    乙○○既係利用「玄武宮」玻璃門未上鎖之機會，開門入室
    ，業據其供述在卷（見警卷第5 頁、本院卷第24頁），復查
    無證據證明渠等有何毀損或踰越該玻璃門之行為，揆之上開
    說明，自與刑法第321 條第1 項第2 款毀越門扇竊盜之構成
    要件不符。次按刑法第321 條第1 項第3 款之攜帶兇器竊盜
    罪，係以行為人攜帶兇器竊盜為其加重條件，此所謂兇器，
    其種類並無限制，凡客觀上足對人之生命、身體、安全構成
    威脅，具有危險性之兇器均屬之，最高法院79年台上字第52
    53號判例可資參照。查本件扣案之破壞剪1 支，係屬外觀質
    地堅硬之金屬製品，有該破壞剪之照片附卷可憑（見警卷第
    20頁），且被告乙○○係持該破壞剪剪斷上開添油箱之鎖頭
    ，業據其供承在卷，是該等物品，依社會一般觀念足以對人
    之生命、身體安全構成威脅，在客觀上顯然具有危險性，應
    屬刑法第321 條第1 項第3 款所稱之兇器無疑。又按刑法關
    於正犯、幫助犯之區別，係以其主觀之犯意及客觀之犯行為
    標準，凡以自己犯罪之意思而參與犯罪，無論其所參與者是
    否犯罪構成要件之行為，皆為正犯，其以幫助他人犯罪之意
    思而參與犯罪，其所參與者，苟係犯罪構成要件之行為，亦
    為正犯。如以幫助他人犯罪之意思而參與犯罪，其所參與者
    又為犯罪構成要件以外之行為，則為從犯。至於事前同謀，
    事後分贓，並於實施犯罪之際，擔任在外把風，顯係以自己
    犯罪之意思而參與犯罪，即應認為共同正犯（司法院解釋院
    字第2030號、最高法院95年度台上字第3886號判決意旨參照
    ）。本件被告甲○○於被告乙○○行竊時在場把風，為防止
    阻礙犯罪事實發生之行為，助成犯罪之實現，自屬犯罪行為
    之分擔，而為共同正犯甚明。
  (二)核被告2 人所為，均係犯刑法第321 條第1 項第3 款之攜帶
    兇器竊盜罪。被告2 人就上開犯行，有犯意聯絡及行為分擔
    ，應論以共同正犯。又被告2 人各有如事實欄所載受有期徒
    刑執行完畢之事實，有臺灣高等法院被告前案紀錄表在卷可
    稽，渠等受徒刑執行完畢，5 年以內均故意再犯本件有期徒
    刑以上之罪，均為累犯，應各依刑法第47條第1 項規定，加
    重其刑。爰審酌被告2 人正值青壯，竟不思以正當途逕賺取
    生活所需，任意竊取他人物品，侵害他人財產法益，價值觀
    念偏差，應予導正，且其等以攜帶兇器、侵入他人住宅之手
    法竊盜，更對被害人心理造成恐懼，破壞社會治安甚鉅，參
    以被告2 人前均有多次竊盜前科，素行不佳，有上開臺灣高
    等法院被告前案紀錄表可參，渠等受徒刑執行完畢後，猶再
    犯本案，足見毫無悔悟之意，並考量其等於本院審理時尚能
    坦承犯行，犯後態度尚可，其等僅竊得300 元，金額非鉅，
    並已返還被害人，有上開贓物認領保管單可參，且被告甲○
    ○僅在場把風，並未下手實施竊盜，犯罪情節較被告乙○○
    為輕，及其等之犯罪動機、目的、手段、智識程度及生活狀
    況等一切情狀，分別量處如主文所示之刑，以示懲儆。又扣
    案之破壞剪1 支，為被告乙○○所有持以剪斷上開添油箱鎖
    頭之物，業據被告乙○○供明在卷（見本院卷第55頁），爰
    依刑法第38條第1 項第2 款規定宣告沒收，並依共同正犯連
    帶負責原則，併就被告甲○○部分宣告沒收。
據上論斷，應依刑事訴訟法第299 條第1 項前段、第273 條之1
第1 項，刑法第28條、第321 條第1 項第3 款、第47條第1 項、
第38條第1 項第2 款，判決如主文。
本案經檢察官鄭益雄到庭執行職務。
中    華    民    國    98    年    5     月     7    日
                  刑事第十八庭  法  官  周佳佩
以上正本證明與原本無異。
如不服本判決應於收受送達後10日內向本院提出上訴書狀，並應
敘述具體理由；如未敘述上訴理由者，應於上訴期間屆滿後20日
內向本院補提理由書（均須按他造當事人之人數附繕本）「切勿
逕送上級法院」。
中    華    民    國    98    年    5     月     7    日
                                書記官  王壹理
附錄本案論罪科刑法條：
刑法第321 條
犯竊盜罪而有左列情形之一者，處6 月以上、5 年以下有期徒刑
：
一、於夜間侵入住宅或有人居住之建築物、船艦或隱匿其內而犯
    之者。
二、毀越門扇、牆垣或其他安全設備而犯之者。
三、攜帶兇器而犯之者。
四、結夥三人以上而犯之者。
五、乘火災、水災或其他災害之際而犯之者。
六、在車站或埠頭而犯之者。
前項之未遂犯罰之。


司法院資訊處製作；財團法人民間司法改革基金會備份。
